【裁判字號】    98,豐簡上,951
【裁判日期】    990304
【裁判案由】    詐欺
【裁判全文】
臺灣臺中地方法院刑事判決           98年度豐簡上字第951號
上  訴  人  臺灣臺中地方法院檢察署檢察官
被      告  戊○○
選任辯護人  張慶達律師
上列上訴人因被告犯詐欺案件，不服本院豐原簡易庭98年度豐簡
字第580號中華民國98年8月21日第一審簡易判決（原起訴案號：
98年度偵字第13448號、第13881號，併案審理案號：臺灣臺中地
方法院檢察署98年度偵字第18377號、第18387號、第14838號、
第19395號）提起上訴，於本院審理中又併案審理（臺灣臺中地
方法院檢察署98年度偵字第21292號、臺灣桃園地方法院檢察署
98 年度偵字第20738號、臺灣南投地方法院檢察署98年度偵緝字
第234號、第235號），本院管轄第二審之合議庭判決如下：
    主    文
原判決撤銷。
戊○○幫助意圖為自己不法之所有，以詐術使人將本人之物交付
，處有期徒刑伍月，如易科罰金，以新臺幣壹仟元折算壹日。
    犯罪事實
一、戊○○可預見姓名年籍不詳之成年男子向其取用提款卡及密
    碼，可能將持之遂行財產上犯罪使用，竟基於幫助該不詳姓
    名成年男子所組成之詐欺集團，為詐欺取財犯行之不確定犯
    意，於民國98年3月間某日，在臺中縣豐原市○○路某處之
    土地公廟，將其申辦所有之兆豐商業銀行北臺中分行帳號00
    00 0000000號帳戶（下簡稱兆豐銀行帳戶）、臺中商業銀行
    大肚分行帳號000000000000000號帳戶（以下簡稱：臺中商
    業銀行帳戶）、臺灣中小企業銀行西屯分行第000000000000
    00號帳戶（以下簡稱：臺灣中小企銀帳戶）之存摺、提款卡
    、密碼，一起交予姓名年籍不詳之詐欺集團成員。嗣該詐騙
    集團成員即利用戊○○上開帳戶資料：
（一）於98年3月7日，在露天拍賣網站上，刊登型號SONY ERICS
      SON W595之手機出售廣告，壬○○見此訊息，誤信為真而
      陷於錯誤，旋依對方指示，於98年3月9日18時19分許，匯
      款新臺幣（下同）3000元至戊○○之前開兆豐銀行帳戶內
      ，而遭詐騙。
（二）另有乙○○於98年3月6日，在PCHOME之交友網站上，結識
      某姓名年籍不詳之女子，誤信該女子佯稱家中亟需用錢之
      詞，亦依指示於98年3月9日轉帳10000元至戊○○之上開
      兆豐銀行帳戶，事後乙○○發覺有異，始知受騙。
（三）98年3月9日中午12時許，於PCHOME網站上，佯為「潔兒」
      之女子，表明欲與癸○○交友，且要求癸○○需依指示操
      作提款機，以確認癸○○之身分，癸○○不疑有他，旋於
      同日13時36分許，匯款8888元，至戊○○上開兆豐商業銀
      行之帳戶而遭詐騙。
（四）詐欺集團成員復於98年3月9日18時30分許，向己○○訛稱
      ，其在購物網站購買物品時，誤將付款方式設為分期付款
      ，欲己○○操作提款機，以更改付款方式，己○○誤信為
      真而陷於錯誤，旋依詐欺集團成員之指示，匯款1萬2325
      元至戊○○之前開臺中商業銀行帳戶內，嗣己○○發覺有
      異，始知受騙。
（五） 詐欺集團成員復於98年3月9日19時許，向丁○○訛稱，
       其在購物網站購買物品時，誤將付款方式設為分期付款
       ，欲丁○○操作提款機，以更改付款方式，丁○○誤信
       為真而陷於錯誤，旋依詐欺集團成員之指示，分別匯款
       2萬9999元至戊○○之前開臺中商業銀行之帳戶內。嗣丁○○發覺有異，始知受騙。
（六）該詐騙集團成員先於雅虎奇摩拍賣網站上，刊登不實出售
      手機之訊息，致丙○○於98年3月9日16時35分許，見該訊
      息，誤信為真而陷於錯誤，遂依指示匯款4000元至戊○○
      之上開兆豐銀行帳戶。嗣丙○○久未收得貨品後，始知受
      騙。
（七）詐騙集團成員於98年3月9日，在露天拍賣網站上，虛偽刊
      登拍賣SONY相機，並提供戊○○之上開兆豐銀行帳戶供得
      標者聯繫及匯款，致庚○○陷於錯誤，下標購買該商品，
      於同日15時25分許，在臺北縣樹林市○○街65巷4弄7號住
      處，以網路匯款之方式，匯款4500元至戊○○之上開兆豐
      銀行帳戶中。嗣因庚○○未收到得標之商品，且對方拒接
      電話，方知受騙。
（八）詐騙集團成員先於雅虎奇摩拍賣網站上，刊登不實出售手
      機之訊息，致甲○○於98年3月11日晚間，於位在桃園縣
      平鎮市○○路55巷34號5樓之住處上網瀏覽網頁後誤信為
      真，遂決定購買並將價金7,000元匯至戊○○之上開兆豐
      銀行之帳戶。嗣甲○○久未收得貨品後，始知受騙。
（九）98年3月9日13時30分許，該詐騙集團之成員在雅虎拍賣網
      站以拍賣帳號：「soso    6669」及MSN帳號：「sos0666
      @hotmail.com」佯稱賣家公開刊登拍賣NOKIA牌N82型式手
      機1支，供不特定人競標，致辛○○陷於錯誤，於同日14
      時1分許，在臺中市○○區○○路2段80-8號操作ATM，匯
      款9000元至戊○○上開兆豐銀行帳戶內，而遭詐騙。
（十）又該詐騙集團之成員，於98年3月10日18時20分許，在不
      詳處所，以電腦設備連接網際網路連線至交友網站，認識
      丑○○，向丑○○佯稱擔心援交見面時，遭警察查獲為由
      ，要求丑○○至南投縣南投市○○路○段72號彰化銀行，
      以代號9983號操作ATM供辨識身分，致丑○○陷於錯誤，
      於同日19時29分許，匯款9,983元至戊○○上開臺灣中小
      企銀帳戶內，嗣丑○○發覺有異報警，始知受騙。
二、案經臺北市政府警察局松山分局報告臺灣臺中地方法院檢察
    署檢察官、臺北縣政府警察局蘆洲分局報告臺灣花蓮地方法
    院檢察署檢察官呈請臺灣高等法院檢察署檢察長令轉臺灣臺
    中地方法院檢察署檢察官偵查後聲請以簡易判決處刑，及臺
    中縣警察局烏日分局、臺北市政府警察局松山分局、桃園縣
    政府警察局中壢分局、臺北縣政府警察局樹林分局報告臺灣
    臺中地方法院檢察署檢察官、桃園縣政府警察局平鎮分局報
    告臺灣桃園地方法院檢察署檢察官，臺北市政府警察局文山
    第一分局報告臺灣臺北地方法院檢察署檢察官呈請臺灣高等
    法院檢察署檢察長令轉臺灣南投地方法院檢察署檢察官、南
    投縣政府警察局草屯分局報告臺灣南投地方法院檢察署檢察
    官後，移送併辦。
    理    由
一、訊據被告戊○○對於上開犯罪事實均坦承不諱，核與證人即
    被害人乙○○、壬○○、庚○○、癸○○、己○○、丁○○
    、丙○○、甲○○等人於警訊中指訴之被害情節，及丑○○
    、辛○○於警訊及偵查中所述被害情形相符，並有被告戊○○之兆豐銀行帳戶開戶資料、歷史資料查詢、交易往來明細
    各1份、臺中商業銀行帳戶大度分行交易往來明細表、開戶
    資料、臺灣中小企業銀行帳戶交易往來明細，以及被害人乙○○報案資料、匯款資料；被害人壬○○報案資料、匯款資
    料；被害人己○○報案資料、匯款資料；被害人丁○○報案
    資料、匯款資料；被害人丙○○報案資料、匯款資料、雅虎
    拍賣網頁列印資料；被害人庚○○匯款明細表、露天拍賣網
    頁列印資料11張、報案資料；被害人甲○○中華郵政股份有
    限公司WEB ATM交易明細查詢資料1份；被害人癸○○匯款明
    細；被害人丑○○報案資料、匯款資料；被害人辛○○匯款
    資料、報案資料等在卷可為佐證，被告犯行應可認定。
二、按刑法上之幫助犯，係對於犯罪與正犯有共同之認識，而以
    幫助之意思，對於正犯資以助力，而未參與實施犯罪之行為
    者而言，最高法院著有49年度臺上字第77號判例參照。是以
    ，如未參與實施犯罪構成要件之行為，且係出於幫助之意思
    提供助力，即屬幫助犯，而非共同正犯。查被告戊○○雖將
    其所有上開3份金融機關帳戶之存摺、金融卡、密碼交予姓
    名年籍不詳之詐欺集團成年成員使用，然未見被告有何參與
    詐欺被害人之行為或於事後分得詐騙款項之積極證據，是被
    告將其所有之上開金融機關帳戶提供予詐欺集團作為遭詐欺
    取財之被害人匯款指定帳戶之行為，屬詐欺取財構成要件以
    外之行為，且在無證據證明被告係以正犯之犯意參與犯罪之
    情形下，應認其所為係幫助犯而非正犯。是核被告戊○○所
    為，係犯刑法第30條第1項、第339條第1項之幫助詐欺取財
    罪。被告以幫助之意思，參與構成要件以外之行為，為幫助
    犯，應依刑法第30條第2項規定，依正犯之刑減輕之。被告
    以一個幫助行為，提供3份金融機關帳戶資料，助成正犯對
    被害人壬○○、乙○○、癸○○、己○○、丁○○、丙○○
    、庚○○、甲○○、辛○○、丑○○等人詐欺取財得逞，係
    以一行為而觸犯構成要件相同之數罪名，為同種想像競合犯
    ，應依刑法第55條前段規定，從一重論以一幫助詐欺取財罪
    。另移送併辦之被害人癸○○、己○○、丁○○、丙○○、
    庚○○、甲○○、辛○○、丑○○等人受害部分雖未據起訴
    ，惟與已起訴部分，係想像競合犯之裁判上一罪關係，為起
    訴效力所及，本院自應一併審判，附此敘明。
三、原審判決予被告論罪科刑，固非無見，惟查，原審就檢察官
    嗣後再行移送併辦之被害人庚○○、甲○○、辛○○、丑○○等人受害部分未及審酌而有未洽，公訴人提起上訴執此指
    摘原判決不當，非無理由，原判決既有可議，即屬無可維持
    ，應由本院將原判決撤銷改判。爰審酌被告將其所申辦之金
    融帳戶提供詐騙集團成員使用，助長詐騙集團財產犯罪之風
    氣，紊亂社會正常交易秩序，造成社會互信受損，並使不法
    之徒藉此輕易詐取財物，且使警察機關追查真正幕後詐欺取
    財正犯憑添困擾、助長犯罪，所造成之危害非輕，及其犯罪
    之動機、目的、生活狀況、犯罪後坦承犯行，態度尚佳等一
    切情狀，量處如主文所示之刑，並諭知易科罰金之折算標準
    。
據上論斷，應依刑事訴訟法第455條之1第1項、第3項、第 369條
第1項前段、第364條、第299條第1項前段，刑法第30條第1項前
段、第2項、第339條第1項、第41條第1項前段、第55條，刑法施
行法第1條之1第1項、第2項前段，判決如主文。
本案經檢察官子○○到庭執行職務
中    華    民    國    99    年    3     月    4     日
                  刑事第八庭    審判長法  官  許金樹
                                      法  官  洪俊誠
                                      法  官  劉國賓
以上正本證明與原本無異。
不得上訴
                                      書記官  張隆成
中    華    民    國    99    年    3     月    4     日
附錄論罪科刑法條
中華民國刑法第339條
（普通詐欺罪）
意圖為自己或第三人不法之所有，以詐術使人將本人或第三人之
物交付者，處 5 年以下有期徒刑、拘役或科或併科 1 千元以下
罰金。
以前項方法得財產上不法之利益或使第三人得之者，亦同。
前二項之未遂犯罰之。

司法院資訊處製作；財團法人民間司法改革基金會備份。
